【裁判字號】    90,交訴,18
【裁判日期】    900626
【裁判案由】    業務過失致死
【裁判全文】
臺灣桃園地方法院刑事判決                            九十年度交訴字第一八號
    公  訴  人  台灣桃園地方法院檢察署檢察官
    被      告  甲○○
    選任辯護人  李晉安律師
右列被告因業務過失致死案件，經檢察官提起公訴（九十年度偵字第九二八號）本院
判決如左：
    主  文
甲○○從事業務之人，因業務上之過失致人於死，處有期徒刑陸月，如易科罰金以參
佰元折算壹日。緩刑參年。
        事  實
一、甲○○受雇於味全股份有限公司，駕駛小貨車販售牛奶，為從事駕駛業務之人，
    於民國八十九年八月七日上午九時十五分許，駕駛車號ＤＪ—五九０八號自用小
    貨車，沿桃園縣大溪鎮○○路內側車道，由南往北方向行駛，途經康莊路七八九
    號前，擬超越同向在前行駛於外側車道、由謝水火所騎乘之車號ＢＹＢ—三三六
    號重型機車，原應注意汽車行駛時，應注意兩車併行之間隔，隨時採取必要安全
    措施，而當時亦無不能注意之情形，詎竟疏於注意與謝水火所騎乘之機車保持安
    全間隔，，自機車左後側超越，致所駕小貨車車身右後側擦撞機車左手把，謝水
    火因而人車倒地，謝水火顱內出血，經送醫急救，延至同月八日凌晨三時十分許
    不治死亡。甲○○肇事後，向前往現場處理之警員自首。
二、案經桃園縣警察局大溪分局報請台灣桃園地方法院檢察署暨該署檢察官自動檢舉
    偵查起訴。
        理  由
一、訊之被告甲○○否認右揭犯行，辯稱雖於右揭時地駕車自左後側超越被害人謝水
    火所騎乘之機車，但並未與之發生擦撞，被害人可能是自行操控機車失當而肇事
    云云。然查，依卷附警製道路交通事故調查表現場圖、現場照片所示，肇事地為
    劃有中央分向限制線之雙向四車道，被害人機車順向倒於外側車道，車後遺有刮
    地痕長六‧八公尺；又經內政部警政署刑事警察局鑑驗，確認被害人機車左側手
    把為黑色橡膠材質，末端有明顯擦去痕，另自被告貨車右後側亦採得黑色橡膠遺
    留物，經與被害人機車手把材質比對，顏色相似，以掃瞄式電子顯微鏡／Ｘ射線
    能譜分析結果，化學成分亦均相同，有該局八十九年十一月四日刑鑑字第一一九
    一五八號鑑驗通知書為憑；另參酌證人朱宗光證稱：「伊於當地負責搬運細沙，
    那時聽到兩次聲音，第一聲為車子與車之摩擦聲，第二聲為機車倒地之聲音，這
    兩聲相差約二秒左右」、證人陳維民則稱：「我在當地作接管工作，站在路面上
    就看到往大溪方向車道有二輛車，一部機車、一部貨車同向併行，結果就看見機
    車倒在馬路上」等情以觀，被告辯稱所駕汽車並未撞擊被害人所騎乘機車，被害
    人機車係自行操控失當而倒地云云，應非屬實，否則被告所駕小貨車右側不應殘
    留有被害人機車手把磨損處相同之物質，證人朱宗光除機車倒地聲外，當亦無從
    聽聞另有撞擊聲，堪認被告行駛於內側車道，擬超越同向在前行駛於外側車道、
    由被害人騎乘之機車時，未保持安全間隔，自機車左後側超越，致所駕小貨車車
    身右後側擦撞機車左手把，為本件車禍肇事因素，確然無疑，此經台灣省桃園縣
    區車輛行車事故鑑定委員會鑑定，亦同此意見，有該會九十年三月十六日九十府
    車鑑桃字第九００一八六號號函附鑑定意見書在卷可參。
二、按汽車行駛時，駕駛人應注意兩車併行之間，並隨時採取必要安全措施，道路交
    通安全規則第九十四條第三項定有明文。被告為汽車駕駛人，對上開規定自應知
    之甚稔，並予注意，而核諸卷附道路交通事故調查報告表所載，肇事地路面無缺
    陷，視距良好，無不能注意之情事，詎被告駕駛汽車行駛於內側車道，擬超越同
    向在前行駛於外側車道、由被害人騎乘之機車時，未保持安全間隔，自機車左後
    側超越，致所駕小貨車車身右後側擦撞機車左手把，致被害人人車倒地，其有過
    失至為明確；而被害人因本次車禍而顱內出血死亡，復經檢察官督同檢驗員相驗
    屬實，製有相驗屍體證明書、驗斷書、勘驗筆錄在卷為憑，被告之過失與被害人
    之死亡顯有相當因果關係，事證明確，犯行堪以認定。
三、查被告受雇於味全股份有限公司，駕駛小貨車販售牛奶，為被告所自承，係從事
    駕駛業務之人，核其因業務上之過失，致人於死，係犯刑法第二百七十六條第二
    項業務過失致人於死罪。被告肇事後，於有權偵查犯罪之機關未確定何人犯罪前
    ，向警方自首，有警製道路交通事故調查報告表在卷為憑，依法應減輕其刑。爰
    審酌被告前無犯罪紀錄，有台灣高等法院被告全國前案紀錄表一紙為憑，素行良
    好，偶因過失致罹法典，惟過失程度不低，致被害人死亡等一切情狀，量處如主
    文所示之刑，又被告行為後，刑法第四十一條關於有期徒刑易科罰金折算標準之
    規定業於九十年一月四日修正，並於同年月十日經總統公布施行，經新舊法比較
    ，以新法對於被告有利，依刑法第二條第一項前段之規定，應適用新法諭知被告
    所處有期徒刑易科罰金之折算標準。另被告前未曾經有期徒刑以上刑之宣告，有
    上開紀錄表足稽，經此科刑教訓，當已知所警惕，且犯後已與被害人家屬達成和
    解，賠償其等精神上及財產上之損失，有卷附和解書一紙可按，顯見其就其犯行
    頗有悔意，日後當謹慎小心從事，無再犯之虞，本院認所科之刑以暫不執行為適
    當，併予宣告緩刑三年，以勵來茲。
四、據上論斷，應依刑事訴訟法第二百九十九條第一項前段，刑法第二條第一項前段
    、二百七十六條第二項、第六十二條、第四十一條第一項前段、第七十四條第一
    款，罰金罰鍰提高標準條例第一條前段、第二條，判決如主文。
本案經檢察官錢明婉到庭執行職務
中      華      民      國      九十      年      六      月    二十六  日
                                      臺灣桃園地方法院交通法庭
                                          法  官  楊  得  君
右正本證明與原本無異。
如不服本判決，應於判決送達後十日內向本院提出上訴狀( 應附繕本 )，上訴於臺灣
高等法院。
書記官  簡  慧  瑛
中      華      民      國      九十      年      六      月    二十八  日
附論罪科刑依據之法條：
刑法第二百七十六條
因過失致人於死者，處二年以下有期徒刑、拘役或二千元（現已提高十倍為二萬元）
以下罰金。
從事業務之人，因業務上之過失犯前項之罪者，處五年以下有期徒刑或拘役得併科三
仟元（現已提高十倍為三萬元）以下罰金。


司法院資訊處製作；財團法人民間司法改革基金會備份。
